【裁判字號】    89,上訴,1122
【裁判日期】    890830
【裁判案由】    肅清煙毒條例等
【裁判全文】
臺灣高等法院高雄分院刑事判決                  八十九年度上訴字第一一二二號
    上  訴  人
    即  被  告  甲○○
右上訴人因肅清煙毒條例等案件，不服臺灣高雄地方法院八十七年度訴字第五五七號
中華民國八十九年六月二十九日第一審判決（起訴案號：臺灣地方法院檢察署八十七
年度偵字第四六七號，併辦案號：八十八年度偵字第七五０五號、八０九九號），提
起上訴，本院判決如左：
        主  文
上訴駁回。
        事  實
本審記載事實與第一審判決書（如附件）所記載相同，茲引用之。
        理  由
按提起上訴，應自判決送達後十日內為之，刑事訴訟法第三百四十九條定有明文，本
件上訴人係於民國八十九年七月十一日，收受原審法院判決之送達（由與上訴人同居
之父親收受），有送達證書可稽（原審卷二第八十七頁），茲竟遲至同年七月二十四
日，始提起上訴，已逾十日期間，按之上開規定，顯屬違背法律上之程式，應由本院
依同法第三百六十七條前段、第三百七十二條，不經言詞辯論，判決如主文。
中    華    民    國     八十九     年       八       月     三十       日
                              臺灣高等法院高雄分院刑事第一庭
                                  審判長法官  翁慶珍
                                        法官  周賢銳
                                        法官  李春昌
右正本證明與原本無異。
侵占遺失物部分不得上訴。
其餘部分如不服本判決，應於判決送達後十日內向本院提出上訴狀，其未述理由者
並應於提出上訴狀後十日內向本院補提理由書（應附繕本)。
                                      書記官  林明威
中    華    民    國     八十九     年       九       月     一         日
                                                                        Ｂ
附件
臺灣高雄地方法院刑事判決                          八十七年度訴字第五五七號
    公  訴  人  台灣高雄地方法院檢察署檢察官
    被      告  甲○○  男二十七歲（民國○○○年○月○○○日生）
                        住高雄市○○區○○路一五七號四樓
                        居高雄市苓雅區○○○路六九巷四二號
                        身分證統一編號：Ｅ一二二五六八五二號
    選任辯護人  顏宏斌  律師
右列被告因煙毒等案件，經檢察官提起公訴（八十七年度偵字第四六七號）及移送併
案審理（八十八年度偵字第七五０五號、八０九九號），本院判決如左：
    主  文
甲○○侵占離本人所持有之物，處罰金壹仟元，如易服勞役，以參佰元折算壹日。又
未經許可持有如附表所示之子彈壹顆，處有期徒刑肆月，併科罰金新台幣壹萬元，罰
金如易服勞役，以新台幣玖佰元（即銀元參佰元）折算壹日，扣案之如附表所示之子
彈壹顆，沒收。又連續施用第一級毒品，免刑。扣案之殘留海洛因（量微無法析離秤
重）之針筒壹支、殘留海洛因（量微無法析離秤重）之夾鏈袋壹個，均沒收銷燬之。
應執行有期徒刑肆月，罰金新台幣壹萬貳仟元，罰金如易服勞役，以新台幣玖佰元（
即銀元參佰元）折算壹日，扣案之如附表所示之子彈壹顆，沒收，殘留海洛因（量微
無法析離秤重）之針筒壹支、殘留海洛因（量微無法析離秤重）之夾鏈袋壹個，均沒
收銷燬之。
    事  實
一、甲○○於民國八十六年六月間某日，在高雄市○○路與光華路口，拾得盧永盛遭
    竊而離其本人所持有之身分證一張，竟意圖為自己不法之所有，將該張身分證侵
    占入己。又其明知子彈係政府明令管制之物品，未經許可不得擅自持有，竟仍於
    同年十月間，在位在恆春之三軍聯訓靶場，拾獲如附表所示具殺傷力之子彈一顆
    ，未經許可而持有之，並進而將該顆子彈藏置在其高雄市○○區○○路二一０巷
    十一號七樓之住處。嗣於同年十二月二十六日二十時四十分許，為警在上開地點
    查獲，並扣得盧永盛之身分證一張及如附表所示之子彈一顆。
二、其另基於施用第一級毒品海洛因之概括犯意，先於八十六年十二月二十六日（起
    訴書誤載為十一月二十六日），在其位在高雄市○○區○○路二一０巷十一號七
    樓住處，以針筒注射或摻入香菸吸食之方式，施用第一級毒品海洛因一次，為警
    於同日二十時四十分許，在其上開住處查獲，並扣得殘留海洛因（量微無法析離
    秤重）之針筒一支、殘留海洛因（量微無法析離秤重）之夾鏈袋一個，經本院依
    職權於八十七年六月十一日裁定送觀察、勒戒，因認有繼續施用毒品之傾向，復
    裁定令入戒治處所施以強制戒治，並於同年十一月二十日裁定停止戒治。詎其復
    承上開施用毒品之概括犯意，自同年月二十五日停止戒治出所後起，至八十八年
    二月八日某時許，在上開地點、高雄市○○路釣蝦場等地，以注射或摻入香菸之
    方式，連續施用第一級毒品海洛因多次，嗣因臺灣高雄地方法院檢察署觀護人於
    八十八年一月三十一日、二月六日，執行保護管束依法採集其尿液檢驗，結果均
    呈嗎啡可待因陽性反應而查獲。
三、案經高雄市政府警察局苓雅分局移送台灣高雄地方法院檢察署檢察官偵查起訴，
    及臺灣高雄地方法院檢察署檢察官移送併案審理，嗣由本院裁定送觀察勒戒，認
    有繼續施用毒品之傾向，再裁定施以強制戒治，執行期滿。
    理  由
一、訊據被告甲○○對其於前揭時地施用第一級毒品及持有如附表所示之子彈之事實
    均坦承不諱，惟矢口否認有何侵占離本人所持有之物之犯行，辯稱：其係因一時
    疏忽而未將盧永盛之身分證依遺失物之規定處理，主觀上並無將之侵占入己之意
    思云云。惟查：盧永盛之身分證係於八十六年十二月二十六日，在被告位在高雄
    市○○區○○路二一０巷十一號七樓住處搜索扣得一節，有高雄市政府警察局苓
    雅分局該日之搜索扣押證明筆錄一份在卷為憑，足認是被告確有持有盧永盛之身
    分證之事實，而據被告供稱該身分證係其於同年六月間某日，在高雄市○○路與
    光華路口拾獲，該拾獲時間距警員搜索扣得該身分證之時間已半年有餘，被告於
    此六個多月之期間，竟未為任何處理，而將該身分證放置在其住所，足認其並無
    將身分證返還盧永盛之意思，是其主觀上有將盧永盛身分證侵占入己之意思一節
    ，應堪認定。又盧永盛係於八十四年三月間，遭人竊走咖啡色皮夾一個，內有現
    金新台幣一、二百元及身分證、行車執照各一張等情，業據證人盧永盛於警訊中
    證述明確，足認盧永盛之身分證確曾遭竊無訛，惟盧永盛之身分證早於八十四年
    三月間即已失竊，距離員警搜索被告住處扣得該身分證之時間已有二年之久，且
    當時盧永盛係連同現金、行車執照、皮夾等物一併遭竊，本案則僅扣得上開身分
    證為憑，而東西遭竊後復被丟棄遭人撿拾之情形，甚為常見，是被告供稱其係於
    前開地點拾得盧永盛之身分證等語，非無可能；再扣案如附表所示之子彈一顆，
    經送內政部警政署刑事警察局鑑驗結果，認係國造M55A2式二０公厘訓練彈，具
    殺傷力，有該局八十七年一月十三日刑鑑字第一三二六號鑑驗通知書附卷可稽，
    並有如附表所示之子彈一顆扣案為憑；另其於八十六年十二月二十六日為警查獲
    後訊問時所採集之尿液，經送高雄市立凱旋醫院以氣相層析質譜儀方法（ＧＣ／
    ＭＳ）檢驗後，確呈嗎啡陽性反應，有高雄市立凱旋醫院八十七年一月四日高市
    凱醫檢字第八０四八號煙毒尿液檢驗成績書一紙附卷可稽，當場扣得之針筒一支
    、夾鏈袋一個，經送請高雄醫學院附設中和紀念醫院檢驗，亦驗出殘留有第一級
    毒品海洛因，有高雄醫學院附設中和紀念醫院編號Ｐ0000000、Ｐ000
    0000號檢驗報告書各一份在卷為憑，再其於八十八年一月三十一日、二月六
    日，臺灣高雄地方法院檢察署觀護人執行保護管束依法採集之尿液，經送臺灣檢
    驗科技股份有限公司濫用藥物實驗室檢驗結果，均呈嗎啡可待因陽性反應，有該
    公司出具之編號KH20060/99、KH20268/99濫用藥物尿液檢驗報告各一份附卷足憑
    ，此外，並有贓物認領保管收據一紙附卷可參，是核被告自白與事實相符，本件
    事證明確，被告犯行洵堪認定。
二、核被告侵占盧永盛遭竊之身分證之行為，係犯刑法第三百三十七條侵占離本人所
    持有之物罪；未經許可，持有子彈之行為，係犯槍砲彈藥刀械管制條例第十二條
    第四項未經許可持有子彈罪。又其所犯侵占離本人持有之物罪、寄藏手槍罪二罪
    間，犯意各別，行為不同，應分論併罰。爰審酌被告將盧永盛之身分證據為己有
    後，並無冒用之情事，亦僅單純持有子彈，未進而持以犯罪，且持有時間僅二個
    多月，及犯罪後坦承持有子彈之犯行，態度尚稱良好等一切情狀，酌情分別量處
    如主文所示之刑，並諭知易服勞役之折算標準，及定其應執行之刑，並諭知易服
    勞役之折算標準。扣案之如附表所示之子彈一顆，為違禁物，依刑法第三十八條
    第一項第一款宣告沒收。
三、又查被告行為後，毒品危害防制條例已於八十七年五月二十日公布，自同月二十
    二日起施行，以之與行為時之舊法肅清煙毒條例相較結果，以裁判時之新法即毒
    品危害防制條例之規定有利於被告，自應適用該新法。是核被告施用海洛因之行
    為，係犯毒品危害防制條例第十條第一項之施用第一級毒品罪。其非法持有海洛
    因，本應以持有論，惟其持有後進而施用，其持有之低度行為應為施用之高度行
    為所吸收，不另論罪。其先後多次施用第一級毒品海洛因之犯行，時間緊接，觸
    犯構成要件相同之罪名，顯係基於概括犯意反覆為之，應依連續犯之規定論以一
    罪。又被告因施用第一級毒品海洛因，業經本院於八十七年六月十一日依職權裁
    定送觀察、勒戒後，經評定為有繼續施用毒品之傾向，有臺灣高雄看守所附設勒
    戒處所八十七年六月二十四日高所正戒勒字第四五０號函暨所附之有無繼續施用
    毒品傾向證明書在卷可稽，故再裁定令入戒治處所施以強制戒治，茲已執行期滿
    ，有本院戒治處分臨時執行指揮書、戒治執行指揮書回證在卷足憑，應法自應就
    其連續施用第一級毒品之行為為免刑之判決。扣案之殘留海洛因殘渣（量微無法
    析離秤重）之針筒一支及夾鏈袋一個，均依法沒收銷燬之。
據上論斷，應依刑事訴訟法第二百九十九條第一項，毒品危害防制條例第十條第一項
、第二十三條第一項、第三十五條第三款、第十八條第一項前段，槍砲彈藥刀械管制
條例第十二條第四項，刑法第二條第一項前段、第十一條前段、第五十六條、第三百
三十七條、第四十二條第二項、第三十八條第一項第一款、第五十一條第七款、第九
款，罰金罰鍰提高標準條例第一條前段、第二條，現行法規所定貨幣單位折算新台幣
條例第二條，判決如主文。
中      華      民      國      八十九    年    六      月    二十九    日
                                    臺灣高雄地方法院刑事第一庭
                                      審判長法  官  陳  顯  榮
  法  官  曾  逸  誠
                                            法  官  黃  悅  璇
右正本證明與原本無異。
如不服本判決，應於判決送達後十日內，向本院提出上訴狀。
                                            書記官  沈      蘊
中    華    民    國      八十九      年      六      月      三十      日
附表：
┌──┬──────────────┐
│編號│數量及品名                  │
├──┼──────────────┤
│    │國造M55A2式二０公釐訓練彈一 │
│一  │顆                          │
│    │                            │
└──┴──────────────┘
附錄法條：
刑法第三百三十七條
意圖為自己或第三人不法之所有，而侵占遺失物、漂流物或其他離本人所持有之物者
，處五百元以下罰金。
槍砲彈藥刀械管制條例第十二條第四項
未經許可，持有、寄藏或意圖販賣而陳列子彈者，處五年以下有期徒刑，併科新台幣
三百萬元以下罰金。


司法院資訊處製作；財團法人民間司法改革基金會備份。
